臺灣士林地方法院民事判決　　　　　　98年度勞簡上字第15號
上　訴　人　游睿彬
訴訟代理人　劉師婷律師
複　代理人　林垕君律師
被　上訴人　嘉笙企業有限公司
法定代理人　游銘輝
訴訟代理人　徐國隆
上列當事人間請求給付資遣費等事件，上訴人對於中華民國98年
6 月15日本院內湖簡易庭98年度湖勞簡字第21號第一審判決提起
上訴，本院於99年12月23日言詞辯論終結，判決如下：
    主      文
原判決關於駁回上訴人下開第二項之訴部分，及訴訟費用之裁判
（除確定部分外）均廢棄。
被上訴人應給付上訴人新臺幣貳拾貳萬陸仟伍佰伍拾伍元。
其餘之上訴駁回。
第一審、第二審訴訟費用（除確定部分外）共新臺幣壹萬貳仟肆
佰貳拾柒元，由上訴人新臺幣陸仟零捌拾玖元，餘新臺幣陸仟
佰拾捌元由被上訴人負擔。
    事實及理由
一、本件被上訴人未於言詞辯論期日到場，核無民事訴訟法第38
    5 條所列各款之情形，爰依上訴人之聲請，由其一造辯論而
    為判決。
二、上訴人起訴主張：其自民國87年5 月25日起任職於被上訴人
    公司，每月薪資為新臺幣（下同）28,000元。詎被上訴人未
    經其同意，逕行扣除其薪資之3%，作為雇主應自行提撥之退
    休金，並無端扣減其薪資5%至20% ，致其每月所得低於基本
    工資，顯已違反法令之強制規定。又被上訴人未依勞動基準
    法給假，亦未按時全額給付薪資，已符合勞動基準法第14條
    第1 項第5 款、第6 款之情形，上訴人遂於95年11月13日以
    存證信函向被上訴人為終止勞動契約之意思表示，並經被上
    訴人於同年月14日收受，是兩造間之勞動契約應已合法終止
    。為此，爰依兩造間之勞動契約，請求被上訴人給付自93年
    2 月起至95年11月止，違法扣減之薪資180,970 元，以及95
    年11月1 日至10日積欠之薪資9,333 元。另依勞動基準法第
    16條、第17條規定、同法第18條規定之反面意旨，以及勞工
    退休金條例第12條之規定，請求被上訴人給付資遣費223,
    466 元、預告期間工資28,470元，合計442,239 元等語（上
    訴人於原審請求被上訴人給付467,027 元，經原審判決上訴
    人全部敗訴，上訴人就該判決原全部聲明不服，嗣減縮上訴
    聲明，改為請求被上訴人給付442,239 元）。
三、被上訴人則以：(一)上訴人自95年11月11日起，即曠職未上班
    ，被上訴人乃於95年11月15日以上訴人連續曠職3 日為由，
    公告將上訴人免職，並於同年月16日再以存證信函重申終止
    兩造間之勞動契約。故上訴人既係因曠職而遭被上訴人免職
    ，自不得請求給付資遣費。(二)被上訴人係經全體員工同意，
    由員工薪資扣除3%之勞退提撥款，上訴人指稱未經其同意，
    與事實不符。(三)上訴人受僱於被上訴人公司擔任業務員，並
    簽有員工切結書，表示願依公司管理規定及有關規章辦理。
    惟上訴人於任職期間，常有開小差無法交代行蹤、未按規定
    繳交日報表等行為，迭經其主管規勸，非但無效反變本加厲
    。依公司營業人員業績獎懲方案，上訴人每月業績皆未達成
    責任額，僅得領取全薪之8 成；依員工考績作業辦法之規定
    ，考績乙等應依原核定薪資減薪5%；依員工出勤打卡辦法第
    4 條規定，員工遲到或早退，超過1 至10分鐘，每1 分扣10
    元，超過11至20分鐘，每1 分扣20元，超過20分鐘以上，每
    1 分扣30元，該辦法第3 條則規定，員工非蓄意或忘記打卡
    （未簽名）及未填寫未打卡申請單者，其每月累計1 至3 次
    ，每次扣100 元，4 至6 次每次扣500 元，7 次以上，每次
    扣1,000 元；另依工作規則第2 條第6 項規定，未繳交日報
    表者，每月4 次以內，每次扣100 元，5 至6 次每次扣500
    元，7 次以上，每次扣1,000 元，是被上訴人依上開工作規
    則，按上訴人違規情形扣減其薪資，自無違反勞動契約或勞
    工法令之可言。且被上訴人於給付薪資同時，均有交付薪資
    條予上訴人供其核對，上訴人從無異議，顯見上訴人已同意
    被上訴人按規定扣薪，自不能事後再片面否認，並要求補發
    薪資。(四)依公司職工請假辦法，事假不給薪，病假給半薪，
    曠職依第8 條規定，曠職1 日扣3 日全薪，超過3 日免職。
    上訴人在95年度共請年休假12次合計9 日，且請假均未依規
    定辦理，例如事假未事先請假、病假未附證明，被上訴人依
    法先抵扣其年休假，洵屬有據。(五)上訴人於95年11月連續曠
    職3 日以上，依上開請假辦法，曠職1 日扣3 日全薪，是被
    上訴人並未積欠上訴人95年11月薪資9,333 元。(六)上訴人於
    94年3 月至95年11月任職期間，未依規定填寫日報表，被上
    訴人除已按月扣薪外，尚漏扣184,400 元；另上訴人於95年
    11月11日起曠職3 天，依規定應扣9 日薪資共8,148 元；又
    依上訴人簽立之員工切結書所載，未依規定辦妥離職手續者
    ，該月薪資停發，其金額為27,160元；另上訴人業績未符公
    司規定，每月薪資僅能領取22,400元，然其自87年6 月至95
    年10月共溢領565,600 元；此外，上訴人95年違反出勤規定
    ，共溢領薪資822,260 元。故被上訴人自得依不當得利之規
    定，請求上訴人返還前開金額共計1,607,568 元，爰主張以
    上開債權與上訴人之請求相抵銷等語，資為抗辯。
四、本件原審對於上訴人之請求，判決上訴人全部敗訴，上訴人
   提起上訴，聲明：(一)原判決關於駁回後開第2 項之訴部分廢
   棄。(二)上開廢棄部分，被上訴人應給付上訴人442,239 元（
   原判決關於駁回上訴人超過442,239 元之請求部分，經上訴
   人於上訴後減縮上訴聲明不再請求，已告確定）。被上訴人
   則聲明：上訴駁回。
五、兩造不爭執之事實：
  (一)上訴人自87年5 月25日起任職於被上訴人公司擔任業務員，
    每月薪資原為28,000元，自94年7 月1 日起降為27,160元。
  (二)上訴人於95年11月13日以存證信函向被上訴人為終止勞動契
    約之意思表示。
  (三)上訴人自93年2 月起至95年10月止所領取之薪資金額，如本
    院卷二第165 頁附表及原審卷第134-145 頁薪資條所示。
  (四)被上訴人尚未給付上訴人95年11月份之薪資。
六、本件經依民事訴訟法第270 條之1 第1 項第3 款規定，整理
    並協議簡化爭點後，兩造同意協議簡化後之爭點為：
  (一)上訴人請求被上訴人補發扣減之薪資190,303 元，有無理由
    ？
  1.被上訴人是否依據公司所制訂之工作規則扣減上訴人之薪資
    ？上訴人有無工作規則所定之扣薪事由存在？
  2.被上訴人得否以工作規則扣減上訴人之薪資？扣薪之幅度是
    否應受法定基本工資之保障？
  3.上訴人得請求補發之薪資金額為若干？
  (二)上訴人請求被上訴人給付資遣費223,466 元，有無理由？
  1.被上訴人是否已於上訴人終止勞動契約前，先行以上訴人連
    續曠職3 日為由終止勞動契約？
  2.被上訴人有無勞動基準法第14條第1 項第5 款或第6 款所示
    之情形？
  3.上訴人得請求之資遣費金額為若干？
  (三)上訴人得否請求被上訴人給付預告期間工資？金額為何？
  (四)被上訴人所提之抵銷抗辯，是否可採？
七、本院得心證之理由：
  (一)上訴人請求被上訴人補發扣減之薪資180,970 元，有無理由
    ？
  1.上訴人主張其於93年2 月至95年10月間，共遭被上訴人扣薪
    180,970 元等情（扣薪明細如附表一、二所示），為被上訴
    人所不爭執，然辯稱其均係依公司制訂之工作規則，對上訴
    人之違規行為施以扣薪之懲戒云云，經查：
  (1)按在現代勞務關係中，因企業之規模漸趨龐大，雇主為提高
    人事行政管理之效率，節省成本以有效從事市場競爭，就工
    作場所、內容、方式等應注意事項，及受僱人之差勤、退休
    、撫恤及資遣等各種工作條件，通常訂有共通適用之規範，
    俾受僱人一體遵循，此規範即工作規則。勞工與雇主間之勞
    動條件依工作規則之內容而定，有拘束勞工與雇主雙方之效
    力，且不論勞工是否知悉工作規則之存在及其內容，或是否
    予以同意，除該工作規則違反法律強制規定或團體協商外，
    當然成為僱傭契約內容之一部（最高法院88年度台上字第
    1696 號 判決意旨參照）。又依勞動基準法第70條第6 款之
    規定，雇主得在工作規則中，訂定有關獎懲之事項，顯見基
    於雇主之企業領導權及組織權，得對於勞動者之行動加以考
    核、制裁，惟懲戒制度之目的在監督勞工履行勞動契約義務
    、維持企業運作所需之客觀秩序及對勞動者之保護，是雇主
    之懲戒權，除受勞動基準法第71條不得違反強制、禁止規定
    或團體協約之規定外，亦不得違反權利濫用禁止、勞工法上
    平等待遇原則，且需遵循相當性原則、罪刑法定原則、雙重
    處分禁止原則、懲戒程序公平原則等，始屬適法。
  (2)經查，被上訴人辯稱其係依該公司所制訂之員工出勤打卡辦
    法第3 條第4 項「未打卡與未簽名之處置：非蓄意或忘記
    打卡（未簽名）及未填寫未打卡申請單者，其每月累計1 至
    3 次，每次扣100 元，4至6 次每次扣500 元，7 次每次扣
    1000元。」，及同辦法4 條「遲到早退：員工遲到或早退
    ，超過1 至10分鐘，每1 分扣10元，超過11至20分鐘，每1
    分扣20元，超過20分鐘以上，每1 分扣30元。」、工作規則
    第2 條第6 項「每日應填寫日報表，並擬定次日拜訪客戶詳
    細工作計畫，以為研討，逢週六則需提列下週計畫，倘若無
    故不提出報告者，前1 至4 次扣薪100 元，第5 至6 次，每
    次扣薪500 元，第7 次以上每次扣薪1,000 元，以示警告。
    」、員工考績作業辦法及95年8 月份考績一覽表所載「考績
    為每月底進行考績評分」、「優等依原核定薪資加5%、甲等
    依原核定薪資、乙等依原核定薪資減5%、丙等依原核定薪資
    減10% 、丁等依原核定薪資減20% 」等工作規則，針對上訴
    人忘打卡、未簽名、遲到、未交日表、考績不佳等違規情形
    ，施以扣薪之懲戒等情，業據其提出員工出勤打卡辦法、內
    部聯絡單、日報表管理流程、工作規則、員工考績評分表、
    95年8 月份考績一覽表、員工考績作業辦法、薪資條等影本
    為證（原審卷第152 、56-60 、70、134-145 頁、本院卷第
    7 頁），且上開規定於新進員工報到時，均會交付閱覽，變
    更時亦會公告等情，亦據證人即被上訴人公司財務經理陳琇
    櫻到庭證述屬實（本院卷二第10頁），上訴人於原審復自承
    確實知悉上開扣薪之規定（原審卷第160 頁背面），則依前
    揭說明，上述工作規則原則上自有拘束兩造之效力。
  (3)上訴人雖又辯稱其並無上開工作規則所指之違規行為，被上
    訴人係違法扣薪云云，然觀諸被上訴人提出之薪資條影本（
    原審卷第134-145 頁），其上均已載明每月扣薪之事由及金
    額，倘上訴人確無該薪資條所載之扣薪事由存在，以其每月
    動輒遭扣薪數千元甚至上萬元之狀況，衡情應會及時向被上
    訴人反應，以維其基本權益，然依證人陳琇櫻所述，上訴人
    竟從未就扣薪乙事提出反對意見（本院卷二第10頁），足見
    上訴人應確有薪資條上所載之違規事由無誤。此外，上訴人
    復無法提出其他得證明其確有按時打卡上下班、依規定繳交
    日報表及考績均為甲等以上之證據，則其在兩造間之勞動契
    約終止後，始就其任職期間之扣薪事由是否存在，概予爭執
    否認，自不足採信。
  (4)綜上所陳，上訴人於93年2 月至95年10月間，確係因違反被
    上訴人制訂之前開工作規則，而遭扣薪共計180,970 元，堪
    予認定。又被上訴人雖有依工作規則對上訴人施以懲戒之權
    利，然參諸前揭說明，該工作規則之內容，仍不得違反法令
    之強制、禁止規定，且應遵循權利濫用禁止原則、平等原則
    、相當性原則等基本原則，否則即屬無效。經查：被上訴人
    制訂之前揭工作規則，乃針對勞工忘打卡、未簽名、遲到、
    未交日表、考績不佳等違規情形，按其違規次數或考績等第
    ，施以扣薪之懲戒處分，經核尚無違反法令強制或禁止規定
    之情形。至上訴人雖主張被上訴人扣薪之幅度，應不得使上
    訴人之工資低於法定基本工資，否則即屬違反法令之強制規
    定云云，然按，勞動基準法第21條有關勞雇雙方議定之工資
    ，不得低於基本工資之規定，乃指勞工在正常出勤，且無任
    何扣薪事由存在之情況下，其工資不得低於法定之基本工資
    ，惟若勞工因缺勤或違反工作規則，致遭扣薪，則應不受上
    開規定之限制，否則，懲戒之功能將難以發揮，此在議定之
    工資甚為接近基本工資之情形，尤為明顯。是上訴人主張被
    上訴人扣薪之幅度，不得使其所領工資低於基本工資，否則
    即屬違法云云，尚非可採。又被上訴人所訂定之扣薪規定，
    固得不受基本工資之限制，惟其扣薪方式及數額，仍應符合
    公平、相當之原則，查被上訴人制訂之前述工作規則，對於
    忘打卡或未簽名之懲處為：「第1 至3 次，每次扣100 元，
    第4 至6 次每次扣500 元，第7 次以上每次扣1,000 元。」
    ，對於未交日報表之懲處則為：「第1 至4 次扣薪100 元，
    第5 至6 次，每次扣薪500 元，第7 次以上每次扣薪1,000
    元」，然上訴人之工資為每月28,000元（詳後述），即每日
    933 元（28000 ÷30＝933 ，元以下四捨五入），是前述工
    作規則有關忘打卡、未簽名或未交日報表累計第7 次以上，
    每次扣薪1,000 元之規定，其扣薪之金額，顯已超過上訴人
    1 日之薪資，換言之，倘依上開懲戒規定，上訴人不僅無法
    領取違規當日之工資，甚至需倒賠相當之金額，此扣薪之幅
    度顯已超過合理之範圍，而不具相當性甚明，揆諸前揭說明
    ，自應酌減至不得超過上訴人每日工資之金額，始屬妥適。
  (5)經查，依附表二所示之扣薪紀錄，其中93年12月表未交扣薪
    11,400元（表未交16次）、94年3 月表未交扣薪7,400 元（
    表未交12次）、94年4 月表未交扣薪16,400元（表未交21次
    ）、94年5 月表未交扣薪3,400 元（表未交8 次）、94年6
    月表未交扣薪3,400 元（表未交8 次）、94年8 月表未交扣
    薪2,400 元（表未交7 次）、95年1 月忘打卡或未簽名扣薪
    2,800 元（忘打卡或未簽名7 次）、95年8 月表未交扣薪
    21,300元（表未交26次）、95年9 月表未交扣薪16,400元（
    表未交21次）、95年10月表未交扣薪15,400元（表未交20次
    ），均有對上訴人第7 次以上違規，每次扣薪1,000 元之情
    形，惟如前述，被上訴人每次扣薪之幅度，至多應不得超過
    上訴人之日薪933 元，是依此計算之結果，93年12月應僅能
    扣薪10,730元（第1 至6 次共扣薪1,400 元、第7 至16次共
    扣薪9,330 元）、94年3 月應僅能扣薪6,998 元（第1 至6
    次共扣薪1,400 元、第7 至12次共扣薪5,598 元）、94年4
    月應僅能扣薪15,395元（第1 至6 次共扣薪1,400 元、第7
    至21次共扣薪13,995元）、94年5 月應僅能扣薪3,266 元（
    第1 至6 次共扣薪1,400 元、第7 至8 次共扣薪1,866 元）
    、94年6 月應僅能扣薪3,266 元（第1 至6 次共扣薪1,400
    元、第7 至8 次共扣薪1,866 元）、94年8 月應僅能扣薪
    2,333 元（第1 至6 次共扣薪1,400 元、第7 次扣薪933 元
    ）、95年1 月應僅能扣薪2,733 元（第1 至6 次共扣薪
    1,800 元、第7 次扣薪933 元）、95年8 月應僅能扣薪
    20,060元（第1 至6 次共扣薪1,400 元、第7 至26次共扣薪
    18,660元）、95年9 月應僅能扣薪15,395元（第1 至6 次共
    扣薪1,400 元、第7 至21次共扣薪13,995元）、95年10月應
    僅能扣薪14,462元（第1 至6 次共扣薪1,400 元、第7 至20
    次共扣薪13,062元），然被上訴人於上開月份共扣薪
    100,300 元（11400 ＋7400＋16400 ＋3400＋3400＋2400＋
    2800＋21300 ＋16400 ＋15400 ＝100300），合計溢扣
    5,662 元〔100300－（10730 ＋6998＋15395 ＋3266＋3266
    ＋2333＋2733＋20060 ＋15395 ＋14462 ）＝5662〕，是上
    訴人請求被上訴人給付前述溢扣之工資5,662 元，自屬有據
    。至附表一所示之薪資差額，因該段期間之相關工資清冊已
    逾勞動基準法第23條所定5 年之保存期限，致被上訴人無法
    提出，而上訴人復無法具體指出附表一所示之扣薪項目究竟
    為何，及有何違反法令或不具正當性之情形，則其單憑附表
    一所載之薪資差額，遽指被上訴人有違法扣薪之情事，自不
    足憑採。
  2.綜上所述，上訴人請求被上訴人補發扣減之薪資，於5,662
    元之範圍內，為有理由，應予准許。至逾此範圍之請求，則
    乏依據，無可准許。
  (二)上訴人請求被上訴人給付資遣費223,466 元，有無理由？
  1.上訴人主張其於95年11月10日即以口頭終止兩造勞動契約乙
    節，為被上訴人所否認，上訴人復無法提出任何證據以實其
    說，其上開主張，自難採信。再查，上訴人嗣於95年11月13
    日以平鎮高雙郵局第180 號存證信函向被上訴人為終止勞動
    契約之意思表示，此有該存證信函影本1 件在卷可稽（原審
    卷第11-14 頁），被上訴人雖辯稱其係於95年11月15日始收
    受上開存證信函，惟被上訴人已於同日以上訴人連續曠職3
    日以上為由，將其免職云云，然觀諸被上訴人提出之員工獎
    懲公布單影本（原審卷第74頁），其公布時間及生效時間雖
    記載95年11月15日，然總經理批核之時間乃載明為同年月16
    日，則被上訴人是否確於95年11月15日公告將上訴人免職，
    不無疑義，且縱認被上訴人確於95年11月15日公告將上訴人
    免職，因上訴人當天並未至被上訴人公司上班，該終止勞動
    契約之意思表示亦未到達上訴人甚明，是被上訴人辯稱其業
    於上訴人以前揭存證信函終止勞動契約前，先行以上訴人連
    續曠職3 日為由終止勞動契約，自不足採。
  2.按雇主不依勞動契約給付工作報酬者，勞工得不經預告終止
    契約，勞動基準法第14條第1 項第5 款定有明文。經查，上
    訴人主張其每月薪資原為28,000元，然被上訴人自94年7 月
    1 日起，片面將其薪資調降為27,160元乙節，雖為被上訴人
    所否認，辯稱其係經全體員工同意，將員工薪資扣除3%作為
    勞退提撥款云云，然並未提出任何證據以實其說，故其所為
    前開抗辯，自難採信。是以，被上訴人既未經上訴人同意，
    即片面短發薪資，自屬未依勞動契約給付工作報酬，是上訴
    人依前開法條規定，不經預告終止勞動契約，應為合法。
  3.再按，勞工依勞動基準法第14條規定終止勞動契約者，雇主
    應依下列規定發給勞工資遣費：在同一雇主之事業單位繼
    續工作，每滿1 年發給相當於1個 月平均工資之資遣費；
    依前款計算之剩餘月數，或工作未滿1 年者，以比例計給之
    ，未滿1 個月者，以1 個月計，勞動基準法第14條第4 項、
    第17條定有明文。又勞工適用勞工退休金條例之退休金制度
    者，適用本條例後之工作年資，於勞動契約依勞動基準法第
    14條規定終止時，其資遣費由雇主按其工作年資，每滿1 年
    發給2 分之1 個月之平均工資，未滿1 年者，以比例計給，
    最高以發給6 個月平均工資為限，不適用勞動基準法第17條
    之規定，勞工退休金條例第12條第1 項亦有明文。經查，上
    訴人係依勞動基準法第14條第1 項第5 款之規定終止勞動契
    約，前已詳述，是上訴人依上揭法條規定，請求被上訴人給
    付資遣費，自無不合。茲計算上訴人得請求之金額如下：
  87年5 月25日至94年6 月30 日舊制期間資遣費：
    原告此部分年資計7 年2 個月，又其離職前6 個月之平均工
    資為28,000元，故資遣費應為200,667 元（28000x7 又2/12
    = 200667，元以下四捨五入）。
　94年7月1日至95年11月15日新制期間資遣費：
    原告此部分年資計1 年又138 日，又其離職前6 個月之平均
    工資為28,000元，故資遣費應為19,293元（28000x1/2x1 又
    138/365=19293 ，元以下四捨五入）。
  合計：219,960元（200667＋19293＝219960）
  (三)上訴人得否請求被上訴人給付預告期間工資？金額為何？
    按雇主依勞動基準法第11條或第13條但書規定終止勞動契約
    者，應先為預告。勞工於接到前項預告後，為另謀工作得於
    工作時間請假外出。其請假時數，每星期不得超過2日之工
    作時間，請假期間之工資照給。雇主未依第 1 項規定期間
    預告而終止契約者，應給付預告期間之工資。勞動基準法第
    16條定有明文。是雇主僅在依勞動基準法第11條或第13條但
    書之規定終止勞動契約，且未依同法第16條第1 項規定先為
    預告時，始有給付預告期間工資之義務甚明。至在勞工依勞
    動基準法第14條第1 項之規定，主動對雇主終止勞動契約之
    情形，因何時終止勞動契約係由勞工自行決定，其本得在評
    估另謀工作所需時間後，選擇適當之時間終止勞動契約，而
    無雇主需提前預告之問題，依理自不得請求雇主給付預告期
    間工資；此由勞動基準法第14條第4 項明定關於勞工依該條
    規定終止勞動契約，僅準用同法第17條資遣費之規定，而未
    準用同法第16條關於預告期間工資之規定，亦可獲印證。另
    勞動基準法第18條雖就「依同法第12條或第15條規定終止勞
    動契約者」及「定期勞動契約期滿離職者」，規定勞工不得
    向雇主請求加發預告期間工資及資遣費，然因勞工請求雇主
    給付預告期間工資本需符合同法第16條第3 項之要件，自不
    能僅以勞動基準法第18條並未明定勞工依同法第14條規定終
    止勞動契約之情形，不得請求預告期間工資，即謂依其反面
    解釋，勞工於前述情形，亦得請求雇主給付預告期間工資。
    是上訴人以勞動基準法第18條之反面解釋，主張被上訴人應
    給付其預告期間工資，尚不足採。
  (四)被上訴人所提之抵銷抗辯，是否可採？
  1.上訴人主張被上訴人迄今尚未給付其95年11月1 日至同年月
    10日之薪資9,333 元乙節，為被上訴人所不否認，惟辯稱依
    被上訴人公司職工請假辦法第8 條之規定，如有曠職情形，
    需扣3 日薪資，故上訴人於95年11月11日、13日、14日共曠
    職3 日，依上開規定，應扣9 日薪資等語。經查，被上訴人
    主張之前述扣薪規定，業據其提出職工請假辦法影本1 件為
    證（原審卷第149-151 頁），堪信為真實。又上訴人自95年
    11月11日起，即未至被上訴人公司上班，復未能證明其有以
    口頭終止勞動契約或請假之情形，前亦已詳述，是被上訴人
    辯稱依前開工作規則之規定，上訴人曠職3 日，應扣9 日之
    薪資，即為可採。從而，上訴人就其95年11月之薪資，應僅
    能請求933元〔933×（10－9）＝933〕。
  2.至被上訴人另主張：上訴人於94年3 月至95年11月任職期
    間，未依規定填寫日報表，被上訴人尚漏扣薪資184,400 元
    ；上訴人未依規定辦妥離職手續，該月薪資應予停發，其
    金額為27,160元；上訴人業績未符公司規定，每月薪資僅
    能領取22,400元，然其自87年6 月至95年10月共溢領565,60
    0 元；上訴人95年違反出勤規定，共溢領薪資822,260 元
    ，故被上訴人對上訴人有前開金額之不當得利債權存在云云
    。經查：被上訴人所稱前述未交日報表、業績未達規定、違
    反出勤規定等違規行為，實已經被上訴人於核發每月薪資時
    ，依據相關資料及規定，予以核計扣薪，此業據證人陳琇櫻
    到庭證述屬實（本院卷二第9 頁背面），是被上訴人於上訴
    人離職後，始稱尚有違規行為未予扣薪之情形，已難採信。
    況縱認被上訴人於按月核算薪資時，曾有漏扣部分金額之情
    形，然其既係在掌握充分資料之情況下，明知上訴人之違規
    次數及違規情形，而未予覈實扣薪，亦應認其當時已有從寬
    認定或減輕其懲戒程度之意思，自不得嗣後再以先前扣薪不
    足為由，主張上訴人有不當得利之情事，是被上訴人據此主
    張其對上訴人有不當得利債權存在，應無可採。另被上訴人
    並未具體指明上訴人有何離職手續尚未辦妥之情形，故其以
    此為由，主張得停發薪資云云，亦不足採。是被上訴人此部
    分之抵銷抗辯，均無可取。
八、從而，上訴人請求被上訴人補發扣減之薪資5,662 元，及給
    付資遣費219,960 元、95年11月薪資933 元，合計226,555
    元，為有理由，應予准許；至逾此部分之請求，則屬無據，
    應予駁回。原審判決就上開應准許部分，為上訴人敗訴之判
    決，尚有未洽，上訴意旨求予廢棄改判，為有理由，爰將該
    部分判決廢棄，並改判如主文第2 項所示；至上訴人之請求
    超過上開應准許部分，原審為上訴人敗訴之判決，經核則無
    不合，上訴意旨求予廢棄改判，為無理由，應駁回其上訴。
九、本件第一審、第二審訴訟費用合計12,455元（第一審裁判費
    5,180 元、第二審裁判費7,275 元），經扣除第一審已確定
    部分之裁判費28元後，其餘12,427元，應由上訴人負擔6,
    089 元、被上訴人負擔6,338 元，爰併諭知如主文第4 項所
    示。
十、本件判決基礎已臻明確，兩造其餘攻防方法及訴訟資料經本
    院斟酌後，核與判決結果不生影響，故不另一一論述，併此
    敘明。
十一、據上論結，本件上訴為一部有理由、一部無理由，依民事
    訴訟法第436 條之1 第3 項、第449 條第1 項、第450 條、
    第79條、第87條第1 項，判決如主文。
中　　華　　民　　國　　100 　年　　1　　月　　6 　　日
                  民事第二庭審判長法  官  方彬彬
                                  法  官  絲鈺雲
                                  法  官  馬傲霜
以上正本係照原本作成。
本判決不得上訴。
中　　華　　民　　國　 100 　年　　 1　　月　　7 　　日
                                  書記官  張方俞
